【裁判字號】    95,裁,2505
【裁判日期】    951116
【裁判案由】    綜合所得稅
【裁判全文】
最  高  行  政  法  院  裁  定
                                     95年度裁字第02505號
上  訴  人  甲○○
被 上訴 人  財政部臺灣省中區國稅局
代  表  人  乙○○
上列當事人間因綜合所得稅事件，上訴人不服中華民國94年7月
22日臺中高等行政法院94年度簡字第91號判決，提起上訴。本院
裁定如下：
    主  文
上訴駁回。
上訴審訴訟費用由上訴人負擔。
    理  由
一、按對於適用簡易程序之裁判提起上訴或抗告，須經最高行政
    法院許可，且該許可以訴訟事件所涉及之法律見解具有原則
    性者為限，行政訴訟法第235條定有明文。又所謂訴訟事件
    涉及之法律見解具有原則性，係指該事件所涉及之法律問題
    意義重大，而有加以闡釋之必要情形而言，如對於行政命令
    是否牴觸法律所為之判斷，或就同類事件所表示之法律見解
    與其他高等行政法院或本院所表示之見解互相牴觸，有由本
    院統一法律上意見或確認其意見之必要情形屬之。
二、本件上訴人因民國(下同)88年度綜合所得稅結算申報，經被
    上訴人所屬東山稽徵所核定綜合所得總額新臺幣(下同)102
    萬5,943元，綜合所得淨額26萬9,943元，補徵應納稅額1萬
    4,231元。上訴人不服，申經復查未獲變更，循序提起行政
    訴訟，經原審以：按行為時所得稅法第17條第1項第2款第2
    目、第3目規定有關列舉扣除額及特別扣除額，係採逐項列
    示，須符合該項目之規定始准列報扣除額。本件上訴人以其
    家庭購買鴻源機構資金憑證134股，嗣因該公司宣告破產分
    配不足，則投資人所發生之損失，依前揭所得稅法規定及財
    政部66年7月8日台財稅第34440號函釋關於：「．．．納稅
    義務人買進股票後，因該發行公司宣告破產而使該股票變成
    無價值或分配剩餘財產價值低於原投資金額致發生損失者，
    該項投資損失非屬財產交易損失．．．。」之意旨，該損失
    並非不可抗力之災害損失，亦非屬財產或權利因買賣或交換
    而發生之財產交易損失，且上訴人該年度未列報財產交易所
    得，自亦無扣除財產交易損失之適用。被上訴人否准認列系
    爭扣除額，並無不合。從而原處分並無違誤，訴願決定予以
    維持亦無不合，而駁回上訴人在原審之訴。
三、本件上訴意旨略以：（一）上訴人於原審已盡舉證責任證明
    其投資鴻源機構資金憑證受有巨額損失，且社會百態，不可
    抗力之災害應不限於法條所列舉之事項，然原判決未慮應命
    被上訴人舉證之責，逕援用原處分及訴願決定駁回上訴人之
    請求，顯判決不備理由。（二）財政部66年7月8日台財稅第
    34440號函，增加法律所無之限制，有違中央法規標準法第6
    條及第5條第2款，然原判決據此駁回上訴人之訴，上訴人顯
    難甘服。（三）被上訴人因疏失駁回上訴人之請求，上訴人
    原可檢具證明追加請求損害賠償，然原審竟因簡易程序不經
    言詞辯論而駁回上訴人之請求，懇請准許上訴以維權利云云
    。
四、本院按：「二、扣除額：納稅義務人就左列標準扣除額或列
    舉扣除額擇一減除外，並減除特別扣除額‥‥（二）列舉扣
    除額：．．．４、災害損失：納稅義務人及其配偶與扶養親
    屬遭受不可抗力之災害損失。‥‥（三）特別扣除額：1.財
    產交易損失：納稅義務人及其配偶、扶養親屬財產交易損失
    ，其每年度扣除額，以不超過當年度申報之財產交易之所得
    為限；當年度無財產交易所得可資扣除，或扣除不足者，得
    以以後3年度之財產交易所得扣除之。財產交易損失之計算
    ，準用第14條第1項第7類關於計算財產交易增益之規定。」
    「本法第17條第1項第2款第2目及第35條所稱不可抗力之災
    害，係指地震、風災、水災、旱災、蟲災、火災及戰禍等。
    」分別為行為時所得稅法第17條第1項第2款第2目第4小目前
    段、第3目第1小目及同法施行細則第10條之1第1項所明定。
    查上述行為時所得稅法施行細則規定，乃依據法律授權所訂
    立之細節性及執行性規定，且與授權意旨相符，自得予以援
    用。足見，得列為上述扣除額之災害損失，必須是因地震、
    風災、水災、旱災、蟲災、火災及戰禍等不可抗力之原因所
    發生損失，始屬之。另財產交易損失扣除額之列報，亦以當
    年度有之財產交易所得之申報為前提。本件上訴人因購買鴻
    源機構資金憑證而發生之損失，性質上並非因不可抗力因素
    所發生，自非上述行為時所得稅法第17條第1項第2款第2目
    第4小目所稱之災害損失甚明，故上訴人關於此部分之指摘
    ，自無所涉及之法律見解具有原則性情事。另依原審確定之
    事實，上訴人於本年度並未列報財產交易所得，故依上開所
    述，其自不得為財產交易損失之列報；故上訴意旨關於財產
    交易損失範圍之指摘，因與此部分之認定無影響，故於本件
    亦無所涉及之法律問題意義重大，而有由本院加以闡釋必要
    之情形。另本件因屬簡易事件，故依行政訴訟法第233條第1
    項規定，原審判決自得不經言詞辯論為之，故上訴意旨據以
    指摘，更難謂有何涉及法律見解之原則性情事。從而，本件
    上訴意旨所指摘者，因無涉及法律上之原則性，揆諸首開說
    明，上訴人之上訴，不應許可，其上訴難謂合法，應予駁回
    。
五、依行政訴訟法第249條第1項前段、第104條、民事訴訟法第
    95條、第78條，裁定如主文。
中    華    民    國    95    年    11    月    16    日
                  第四庭審判長法  官  高  啟  燦
                              法  官  黃  淑  玲
                              法  官  黃  璽  君
                              法  官  楊  惠  欽
                              法  官  林  樹  埔
以  上  正  本  證  明  與  原  本  無  異
中    華    民    國    95    年    11    月    17    日
                              書記官  張  雅  琴


司法院資訊處製作；財團法人民間司法改革基金會備份。
